臺灣臺北地方法院交通事件裁定　　　　　　　　　　九十三年度交聲字第八六號
　　原處分機關　臺北市交通事件裁決所
　　異　議　人
　　即受處分人　甲○○
右列異議人即受處分人因違反道路交通管理處罰條例案件，對於台北市交通事件裁所
九十三年八月十一日所為之處分（原處分：北市裁三字第裁二二─Ａ四Ｌ六○一五二
○號），聲明異議，本院裁定如左：
    主  文
異議駁回。
    理  由
一、按道路交通管理處罰條例及道路交通安全規則所稱之「汽車」，依道路交通管理
    處罰條例第三條第八款及道路交通安全規則第二條第一項第一款規定，均包括「
    機器腳踏車」。次按汽車駕駛人轉彎時，有左列情形之一者，處新台幣（下同）
    六百元以上一千八百元以下罰鍰：二、不依標誌、標線、號誌指示者；次按汽車
    駕駛人有左列各款所列條款之一者，除依原條款處罰鍰外，並予記點：一、有道
    路交通管理處罰條例第四十八條第二款情形者，記違規點數一點，道路交通管理
    處罰條例第四十八條第二款及第六十三條第一項第一款分別有明文定之。
二、原處分意旨略以：異議人即受處分人甲○○於民國（下同）九十三年七月十二日
    上午九時四十二分，騎乘車牌號碼ＡＸＢ─九二五號重型機車，沿臺北市○○○
    路西往東方向行駛，行經八德路口時，未依該處地面所劃設之直行標線與路旁設
    立之「八德路口禁止機車左轉」警示牌、禁止左轉標誌之指示，逕自違規左轉至
    八德路，經臺北市政府警察局交通大隊第三分隊員警吳文鵬認為違反道路交通管
    理處罰條例第四十八條第二款之規定而予以攔停，並製作掌電字第Ａ四Ｌ六○一
    五二○號違反道路交通管理事件通知單加以舉發。嗣異議人於九十三年八月十一
    日向原處分機關為申訴，經原處分機關請舉發機關即臺北市政府警察局交通警察
    大隊調查，仍認異議人前開違規行為明確，原處分機關仍以異議人違反前述道路
    交通管理處罰條例第四十八條第二款規定，依違反道路交通管理事件統一裁罰基
    準及處理細則第四十三條、第四十四條第六十一條之規定，於九十三年八月十一
    日裁處異議人罰鍰六百元，並依同條例第六十三條第一項第一款之規定，記違規
    點數一點等語。
三、異議意旨則略以：伊係自忠孝東路一段八十六號的人行道駛下車道停在路口後沿
    八德路直行，並未違反禁止左轉之規定，且該路口設有機車待轉區應可左轉云云
    。
四、經查，異議人遭舉發之違規地點即臺北市○○○路由東往西方向至八德路口前，
    在車道外側設有「八德路口禁止機車左轉」之大型紅色警示標誌；內側一、二車
    道地面上劃有有禁行機車標線，路口亦設有機車禁止左轉標誌，外側一、二車道
    地面上則劃有僅可直行之標線；該路口號誌則為直行號誌與汽車左轉號誌循環，
    有卷附右揭路口採證照片五幀（編號一至五）可供酌參，足見機車駕駛人行經此
    路段僅得靠外側一、二車道行駛並直行，不得左轉或待停二段式左轉，須至下一
    個路口即忠孝東路、金山南路口方能依二段式左轉。再證人即舉發異議人違規之
    臺北市政府警察局交通警察大隊第三分隊員警吳文鵬亦到庭證稱：異議人因為從
    忠孝東路二段靠近六十四巷口直接駛入八德路，所以我開立他違反禁止左轉標誌
    左轉的舉發通知單等語（見本院九十三年十月十九日調查筆錄），而證人上開證
    述係以具結擔保其供述之真實性，並在負擔偽證罪之處罰心理下作證，並證人乃
    原處分機關所認定異議人有前開違規行為之原證人，且衡諸常情，證人與異議人
    素無仇怨，應無以虛偽之詞陷害異議人之理，自不得僅以證人係本件開單告發之
    員警而全盤抹煞其在訴訟上所具有之原證人資格；且交通警察掣單舉發違反道路
    交通管理處罰條例所列之違規事實，本質上為行政處分，係公務員基於職務上權
    力，依法就特定之具體事件所為具有公法上效果之單方面行政行為，基於公務員
    為公法上行為具有公信力之原則，該行政行為可被推定為真正，是以證人前開證
    詞應為可採。又該路口外側車道地面上所劃之白色長方格，原係依照道路交通標
    誌標線號誌設置規則第一百七十四條之二所繪製之「機車等停區線」，用以指示
    機車駕駛人於紅燈亮時行駛停等之範圍，並非如異議人所稱之兩段左轉「待轉區
    」；且觀諸常情，異議人於上開路段騎乘機車，必先經過設置有「八德路口禁止
    機車左轉」大型紅色警示標誌、內側一、二車道地面上劃有有禁行機車標線，路
    口亦設有機車禁止左轉標誌，外側一、二車道地面上則劃有僅可直行之標線，才
    會到達其所謂之「機車待轉區」，是即便異議人確如其所辯係直接從人行道駛入
    車道並直接往八德路方向行駛，亦違反該路段禁止左轉之規定；故異議人前開所
    辯，顯不可採，其未依標誌標線號誌指示之違規事實，事證明確，應堪認定。
五、綜上所述，原處分機關以異議人有違反標線標誌號誌指示之行為，依道路交通管
    理處罰條例第四十八條第二款、第六十三條第一項第一款及違反道路交通管理事
    件統一裁罰基準及處理細則第四十三條、第四十四條、第六十一條等規定，裁處
    其罰鍰六百元，並記違規點數一點，核無不當，本件異議之聲明為無理由，應予
    駁回。
據上論斷，應依道路交通案件處理辦法第十九條，裁定如主文。
中　　　華　　　民　　　國　　九十三　　年　　 十一 　　月　　二十二　　日
                                臺灣臺北地方法院交通法庭
                                      法　官  官信成
右正本證明與原本無異。
如不服本裁定，應於送達後五日內，向本院提出抗告狀。
中　　　華　　　民　　　國　　九十三　　年　　 十一 　　月　　二十二　　日
                                      書記官　蔡嘉萍
